【裁判字號】    97,聲,17
【裁判日期】    970926
【裁判案由】    聲請保全證據
【裁判全文】
臺北高等行政法院裁定
                                        97年度聲字第17號
聲  請  人  甲○○
相  對  人  臺北市政府勞工局
代  表  人  蘇盈貴
上列聲請人與相對人間聲請保全證據事件，本院裁定如下：
    主  文
聲請駁回。
聲請費用由聲請人負擔。
    理  由
一、按「證據有滅失或礙難使用之虞，或經他造同意，得向法院
    聲請保全；」；「保全證據之聲請，應表明下列各款事項：
    ．．．四、應保全證據之理由。前項第1 款及第4 款之理由
    ，應釋明之」；「釋明事實上之主張者，得用可使法院信其
    主張為真實之一切證據。但依證據之性質不能即時調查者，
    不在此限。」行政訴訟法第176 條規定準用民事訴訟法第36
    8 條前段、第370 條第1 項第4 款、第2 項及第284 條定有
    明文。其立法意旨，係鑑於證據之調查，本應於訴訟繫屬後
    已達調查之程度，且有調查必要者，始得為之，但於此之前
    ，如該證據有滅失或有礙難使用之虞，卻不能立即調查，將
    因證據之滅失或情事變更而礙難使用，致影響日後裁判之正
    確性，故特設此制以為預防。故證據保全之施行，不僅所保
    全之證據需有滅失或礙難使用之虞，必以將來訴訟上所欲利
    用之證據方法為限。又按所謂證據方法，係指當事人提出之
    人或物，以供證明或釋明其陳述為真實之方法，亦即法院據
    以認定事實真偽之方法。
二、本件聲請意旨略以：
  (一)有關聲請人不服相對人以97年2 月4 日北市勞三字第097305
    02400 號函否准，現經鈞院以97年度訴字第1795號受理中。
    聲請人基於行政訴訟法第135 條「當事人因妨礙他造使用，
    故意將證據滅失、隱匿或致礙難使用者，行政法院得審酌情
    形認他造關於該證據之主張或依該證據應證之事實為真實。
    ．．．」，擔心應提供鈞院審酌但為被告所掌握之證據，無
    端滅失、隱匿或致礙難使用者，故聲請保全證據。
  (二)聲請證據保全之文件
    1.本案訴訟狀附證二「『台北市身心障礙者就業基金專戶第
      四十次（九十年七月十日）（下稱第四十次會議）會議紀
      錄』討論事項十決議第二項：本案同意追溯至89年9 月5
      日。依修正後之規定重新審定．．．」之「修正後」文件
      。
    2.同上開第四十次會議「會議現場錄音帶」之證據保全。
  (三)查該第四十次會議討論事項十決議第二項．．．依「修正後
    」（相對人聲稱通過為「修正草案」之謬誤）之文件，係該
    次會議結果之行政依據；惟從未出現，雖經聲請人多次要求
    提供，被告均未理會，故請求證據保全。又同該次會議現場
    情況，被告應有錄音原件存在，然被告歷經聲請人多次要求
    提供，均置之不理，顯有隱情，應藉本件聲請，以發掘真實
    ，並供鈞院審理，由聲請人舉證現場部分實況錄音逐字翻譯
    之比對。
三、經查，聲請人前依「政府資訊公開法」、「檔案法」、「台
    北市政府及所屬各機關學校處理閱卷作業要點」為依據，以
    96年9 月11日申請書向相對人申請提供「有關『台北市身心
    障礙者就業基金專戶管理委員會第40次（90年7 月10日）會
    議紀錄，其中討論事項10之會議資料，與決議5 『其餘照案
    通過』之『其餘』係依據何案而照案通過之明確會議紀錄，
    且係依一般會議規範形式製作而成者」，嗣經相對人以97年
    2 月4 日北市勞三字第09730502400 號函檢附「本局90年7
    月10日台北市身心障礙者就業基金專戶管理委員會第40次會
    議中討論事項10之會議資料」予以回復，惟聲請人仍表不服
    ，循序經訴願駁回後，向本院起訴請求「一、訴願決定及原
    處分均撤銷。二、請求逕為判決確認系爭該第40次會議「討
    論事項十」（附證2 ）討論、審議及通過者為「臺北市政府
    勞工局運用臺北市身心障礙者就業基金聘用身心障礙就業促
    進人員『作業須知』及『支給報酬表』」修正前、後比較表
    （或稱對照表）（附證3 ）（原告舉證之該第40次會議現場
    部分錄音翻譯本參照，附證4 ）。其中，「決議五」之「其
    餘照案通過」亦同。三、既判決確認該第40次會議審議及通
    過者係如附證3 ，則併請求賜判決被告應依該「討論事項十
    」決議紀錄第2 、4 項為重新審議薪資及敘薪，並補發其差
    額及應自89年9 月1 日（原告被移撥之時日）至給付日止，
    就補發差額部分，依法定年利率百分之5 加計遲延利息付予
    原告。四、訴訟費用由被告負擔。」，此經調閱本院97年度
    訴字第1795號案卷甚明。
四、由聲請人原向相對人申請之意旨，可知其係基於檔案法等法
    規，請求公開資訊，性質上為作成特定行政處分之請求；起
    訴後，則易為確認之訴及請求重新敘薪、補發差額之課予義
    務之訴。本件暫不論聲請人向本院起訴之訴訟類型究為何者
    ，是否符合其原向相對人申請資訊公開之本旨為課予義務，
    起訴是否合法一節。以聲請人向相對人請求公開資訊之意旨
    ，其於本件聲請保全之「修正後」文件及「會議現場錄音帶
    」，實屬其請求資訊公開之資訊客體本身，非屬指摘相對人
    97年2 月4 日北市勞三字第09730502400 號函違法之證據方
    法；再以聲請人本案請求之內容以觀，前揭「修正後」文件
    及「會議現場錄音帶」或為其證據方法，惟聲請人並未釋明
    各該證據方法有何滅失或有礙難使用之虞，徒憑臆測，自屬
    無據。揆諸首揭規定及說明，本件聲請於法未合，應予駁回
    。
五、依行政訴訟法第104 條，民事訴訟法第95條、第78條、第85
    條第1 項，裁定如主文。
中    華    民    國    97    年     9    月   26     日
                       臺北高等行政法院第四庭
                               審判長法  官  鄭  小  康
                                     法  官  陳  秀  
                                     法  官  李  玉  卿
上為正本係照原本作成。
如不服本裁定，應於送達後10日內向本院提出抗告狀（須按他造
人數附繕本）。
中    華    民    國    97    年     9    月   26     日
                                     書記官  陳  又  慈


司法院資訊處製作；財團法人民間司法改革基金會備份。
